【裁判字號】    90,上易,1255
【裁判日期】    901031
【裁判案由】    竊盜
【裁判全文】
臺灣高等法院臺南分院刑事判決            九十年度上易字第一二五五號    Ｃ
      上  訴  人
      即  被  告  丁  ○  ○
      上  訴  人
      即  被  告  丙  ○  ○
      共      同
      選任辯護人  莊  美  貴
右上訴人因竊盜案件，不服臺灣台南地方法院九十年度上易字第一二五五號中華民國
九十年七月十二日第一審判決（起訴案號：臺灣台南地方法院檢察署九十年度偵字第
五０三一號），提起上訴，本院判決如左：
      主      文
原判決撤銷。
丁○○連續攜帶兇器竊盜，累犯，處有期徒刑壹年陸月，並應於刑之執行前，令入勞
動場所強制工作年。螺絲起子陸支、扳手捌支沒收。
丙○○無罪。
      事      實
一、丁○○有犯罪之習慣。曾於民國七十七年間，因竊盜罪經台灣台北地方法院判處
    有期徒刑六月。復自八十一年四月間起至八十三年四月六日為止，因連續竊盜，
    經台灣高等法院判處有期徒刑一年三月，並應於刑之執行前，令入勞動場所強制
    工作年，於八十八年四月二十二日假釋期滿，以執行完畢論。再於八十九年間
    因竊盜罪，經台灣板橋地方法院判處罰金一萬元。並於八十九年十一月十二、三
    日在桃園縣中壢市○○路等處行竊，為警查獲，而經臺灣桃園地方法院檢察署檢
    察官於九十年四月二十七日以八十九年度偵字第一七五三八號起訴，現於臺灣桃
    園地方法院審理中，仍不知悔悟。復另行基於意圖為自己不法之所有之概括犯意
    ，先於民國九十年四月三日下午五時許，在台北縣三重市○○路○段一四二巷內
    ，以其所有在客觀上足以危害他人生命、身體安全之兇器螺絲起子及扳手（公訴
    人誤載為鑰匙），竊取乙○○○所有牌照Ｄ２─２６７８號自用小客車一輛。得
    手後，將該車車牌拆下，改掛自台北縣新莊向不詳人士購買而來之Ｚ５─２５８
    ２號車牌使用。而於同月二十六日上午開車南下至嘉義搭載不知情之丙○○至台
    南市訪友。同日下午，丁○○將車停放距離台南市○○路二三一巷約二百公尺之
    同路三十七巷內後，復獨自基於同一之犯意，攜帶其所有可供凶器使用之螺絲起
    子及扳手至二三一巷米蘭餐廳停車場撬開甲○○所有牌照Ｃ７─０５５０號自用
    小客車駕駛座旁車門鎖進入車內，正拆卸鎖頭，著手行竊時，因車內警報器大響
    ，丁○○隨即持返掛牌Ｚ５─２５８２號車內，致未遂。適員警巡經該處發覺形
    跡可疑而上前盤查，發覺上開拆卸之鎖頭，循線查出上情。並扣得丁○○所有之
    螺絲起子陸支及扳手八支。
二、案經台南市警察局第二分局報請臺灣台南地方法院檢察署檢察官偵查起訴。
      理      由
壹、被告丁○○部分：
一、右開事實業迭據被告丁○○於偵審中供承不諱，核與被害人乙○○○、甲○○指
    證失竊之情節相符，並有贓物認領保管單附卷及被告丁○○所有之螺絲起子陸支
    暨扳手八支扣案可佐。事證明確，犯行堪以認定。
二、查螺絲起子及扳手足以傷害人體，可做凶器使用，被告丁○○持以竊取乙○○○
    所有之牌照Ｄ２─２６７８號自用小客車得手，係犯刑法第三百二十一條第一項
    第三款之攜帶兇器竊盜罪。另其著手行竊Ｃ７─０５５０號自用小客車，惟未得
    手即遭警查獲，係犯刑法第三百二十一條第二項、第一項第三款之攜帶兇器竊盜
    未遂罪。此部分公訴人亦認係竊盜既遂，尚有未合。先後二次犯行，時間緊接，
    犯罪構成要件相同，顯係基於概括之犯意反覆為之，應依連續犯之規定，論以連
    續攜帶兇器竊盜一罪。被告丁○○有事實欄所示之前科犯罪及執行完畢日期，有
    台灣高等法院被告全國刑案紀錄表在卷可稽。其於有期徒刑執行完畢後，五年以
    內再犯本件有期徒刑以上之罪，為累犯，依法加重其刑。
三、原審予以科刑，原非無見。惟查：有關竊取被害人甲○○之自用車部分，並無積
    極證據足以證明被告丁○○與丙○○具有共同之犯意（理由詳如後述），原判決
    認係共同正犯，尚有未當。又被告丁○○係以起子及扳手下手竊取，已據其供述
    在卷。故原判決附表所列之鑰匙、萬能夾、扳手螺帽、銼刀、手套、手電筒及固
    定夾套尚與本件犯罪並無直接關連，原判決併予沒收，亦屬疏誤。被告丁○○上
    訴指摘原判決，固無可取，但原判決既有可議，自應撤銷改判。爰審酌被告丁○○年輕力壯，竟思不勞而獲，危害社會治安。惟其坦承犯行等一切情狀，量處主
    文第二項所示之刑。又被告丁○○有事實欄所載之竊盜前科，且甫於八十九年十
    一月間在桃園縣中壢市○○路等處行竊，為警查獲，而經臺灣桃園地方法院檢察
    署檢察官於九十年四月二十七日以八十九年度偵字第一七五三八號起訴，現於臺
    灣桃園地方法院審理中，此有台灣桃園地方法院檢察署檢察官八十九年度偵字第
    一七五三八號及九十年度偵續字第二二二號起訴書在卷可稽。竟猶不知悔改，於
    相隔五月後又連續行竊，足見好逸惡勞，且有犯罪習慣。爰並諭知應於刑之執行
    前，令入勞動場所強制工作三年，以矯正其不良習性。扣案螺絲起子陸支、扳手
    捌支為供犯罪所用，且屬被告丁○○所有，業經其陳述無訛，依法宣告沒收。
四、末查：本件係因警員發覺被告丁○○與丙○○在車內形跡可疑，上前盤查，在車
    內發現鎖頭而查悉本件竊盜事實，此業經警員陳建順證述甚詳。被告丁○○於偵
    訊機關對其發生嫌疑後，供述本件犯罪事實，尚與自首要件不合。又被告丁○○
    雖另有上開繫屬於台灣桃園地方法院之竊盜案件，然該案係被告丁○○於八十九
    年十一月十二日及十一月十三日，於二日內先後竊取多項財物距本件犯行，已有
    數月之久，顯難認係基於概括犯意所為，並非連續犯，併此敘明。
貳、被告丙○○部分：
一、公訴意旨又以：被告丙○○由被告丁○○搭載前來台南市後，在掛牌Z5 2582 號
    車內把風，由被告丁○○下手行竊上開被害人甲○○所有之自用小客車，因認被
    告丙○○與被告丁○○係竊盜罪之共同正犯云云。
二、公訴人認被告丙○○共同竊盜，係以：被告丙○○雖稱伊當時係在丁○○所駕駛
    之車內睡覺，惟被告丁○○下手竊取甲○○自用小客車之時間係下午三時許，如
    謂被告丙○○竟在一旁之車內睡覺，渾然不知，顯與常理有悖。且被告等駕一車
    而竊取另一車，顯係擬於得手後由二人各駕一車離去。而被告丙○○本係竊車集
    團成員，目前亦因連續竊車案件在法院審理中（按該案件最後犯罪時間係八十九
    年八月二十四日，與本案相隔八月有餘，難認係本於概括故意自非連續犯）。被
    告丁○○又供稱：伊欠丙○○人情，不好講云云，為其所持之論據。訊據被告丙○○矢口否認有與被告丁○○共同竊車之犯行，辯稱：伊當時在被告丁○○所駕
    駛之車內睡覺，並不知道被告丁○○竊車。且被告丁○○竊車之地點與其原所駕
    駛之自用車停放地點相距約二百公尺，伊在被告丁○○原所駕駛之車內又如何把
    風？
三、經查：被告丙○○自案發警局訊問以迄本院審理均堅決否認參與竊車之犯行，並
    稱：伊當時在被告丁○○所駕駛之車內睡覺云云。被告丁○○亦始終如一供稱：
    甲○○之自用小客車僅其一人所竊，被告丙○○在其原所駕駛之車內睡覺，並不
    知情等語。二人所供被告丙○○並未參與行竊乙節，並無二致。而警員並未當場
    發現被害人甲○○之自用小客車為人下手行竊，而係於巡邏時在南門路三十七巷
    內發覺被告二人分坐在被告丁○○原所駕駛之自用小客車之駕駛座及駕駛座旁之
    座位上（被告丁○○在駕駛座上），認為形跡可疑，乃上前盤查，適在車內發現
    甲○○自用車之鎖頭，依被告丁○○之供述，始查悉甲○○停放在米蘭停車場之
    自用車曾經被竊。南門路二三一巷旁米蘭停車場與同路三十七巷被告二人為警發
    覺所在之位置，相距約二百公尺等情節，已據查獲之警員陳建順到庭證述在卷。
    公訴人及原判決均認被告丙○○當時係在一旁之車內，尚與實情不符。查被告丙○○於被告丁○○下手竊取被害人甲○○自用車時既在被告丁○○原所駕駛之自
    用車內，二車又相距約二百公尺，而依據被告丙○○所提經另一員警戊○○證述
    屬實無訛之當時二車停放位置圖所示，被告丙○○於被告丁○○行竊時並無法予
    以呼應，則被告丙○○又如何擔任把風？而認其參與行竊。縱被告丁○○於下手
    行竊時曾引發警報器，惟被告丙○○既遠在二百公尺之外，且非同一巷道，其又
    如何能得知被告丁○○竊盜行藏敗露，而前往聲援？被告丁○○於偵訊時雖曾稱
    ：伊欠被告丙○○人情不好講；想讓被告丙○○開伊原所駕駛之車云云。惟其所
    謂不好講，係指朋友在一起不要亂咬，復據其陳述在卷。而所陳要讓被告丙○○
    開其原來所駕駛之車，又僅係其個人之想法。被告丁○○既未曾供述被告丙○○
    有參與竊車之共同犯意，自難僅憑上開供述，而認定被告丙○○參與竊車之犯行
    。警員陳建順雖又供稱：被告二人發現要盤查時，曾將椅背放下，企圖規避盤查
    。但斯時被告丁○○竊盜行為既已著手完畢，充其量亦僅能證明被告丙○○事後
    知悉被告丁○○曾經行竊，而欲加掩飾而已。再被告丙○○涉有另案竊盜，亦無
    從反證其必有參與本件之犯行。
四、綜上所述，本件並無積極之證據足以證明被告丙○○共謀或共同行竊，原審為有
    罪之諭知，尚有未合，被告丙○○上訴指摘原判決不當，為有理由，自應撤銷並
    為無罪之諭知。
據上論結，應依刑事訴訟法第三百六十九條第一項前段、第三百六十四條、第二百九
十九條第一項前段、第三百零一條第一項、刑法第五十六條、第三百二十一條第一項
第三款、第四十七條、第三十八條第一項第二款、竊盜犯臟物犯保安處分條例第三條
第一項第一款、第四條、第五條第一項判決如主文。
本案經檢察官曾顯智到庭執行職務。
中    華    民    國      九十      年        十      月     三十一     日
                                  臺灣高等法院臺南分院刑事第三庭
                                      審判長法官  黃    崑    宗
                                            法官  林    勝    木
                                            法官  莊    俊    華
右正本證明與原本無異。
不得上訴。
                                      法院書記官  徐    瑞    清
中    華    民    國      九十      年        十一      月     一       日
附錄法條：
刑法第三百二十一條第一項第三款：
犯竊盜罪而有左列情形之一者，處六月以上五年以下有期徒刑：
三、攜帶兇器而犯之者。


司法院資訊處製作；財團法人民間司法改革基金會備份。
